【裁判字號】    99,易,211
【裁判日期】    991001
【裁判案由】    竊盜
【裁判全文】
臺灣新竹地方法院刑事判決               99年度易字第211號
公  訴  人  臺灣新竹地方法院檢察署檢察官
被      告  甲○○
上列被告因竊盜案件，經檢察官提起公訴（99年度偵字第3761號
），本院判決如下：
    主  文
甲○○犯夜間侵入住宅竊盜罪，處有期徒刑捌月。
    事  實
一、甲○○因缺錢花用，竟基於意圖為自己不法所有之竊盜犯意
    ，於民國98年10月29日4 、5 時許之夜間，在乙○○位於新
    竹縣竹東鎮○○○路95巷7 弄4 號之住處，趁前門未上鎖，
    侵入住宅內竊取乙○○所有置於皮包內之現金新臺幣（下同
    ）17萬元，得手後旋即離去。嗣經乙○○之子彭逸俊報警處
    理，警方據報到場處理，在客廳取得含塑膠套之紅包袋上採
    集到指紋1 枚，經送鑑定及電腦比對結果，與檔存甲○○指
    紋卡之左拇指指紋相符，始循線查獲上情。
二、案經乙○○訴由新竹縣政府警察局竹東分局報請臺灣新竹地
    方法院檢察署檢察官偵查起訴。
    理  由
甲、證據能力部分：
一、按被告以外之人於審判外之言詞或書面陳述，除法律有規定
    者外，不得作為證據；法院或檢察官得囑託醫院、學校或其
    他相當之機關、團體為鑑定，或審查他人之鑑定，並準用第
    203 條至第206 條之1 規定；其須以言詞報告或說明時，得
    命實施鑑定或審查之人為之，刑事訴訟法第159 條第1 項、
    第208 條第1 項分別定有明文。是法院或檢察官依刑事訴訟
    法第208 第1 項之規定，囑託鑑定機關所出具之鑑定報告，
    應屬刑事訴訟法第206 條第1 項之鑑定報告，為傳聞法則之
    例外，而囑託包括檢察官直接囑託及概括指定而由警察機關
    逕送鑑定之情形。查內政部警政署刑事警察局於本案偵查時
    ，受檢察官概括指定而由警察機關將本案指紋照片送鑑定，
    並由內政部警政署刑事警察局於98年11月25日出具之刑紋字
    第0980163385號鑑驗書，應屬刑事訴訴法第159 條第1 項「
    被告以外之人於審判外之言詞或書面陳述，除法律有規定者
    外，不得作為證據。」，所稱「法律有規定者」之例外情形
    ，此因「鑑定之經過及其結果，應命鑑定人以言詞或『書面
    』報告」，同法第206 條第1 項亦規定甚明，且該等鑑驗書
    於鑑驗資料、鑑驗方法、鑑驗結果均有詳細說明，是鑑定人
    以書面為鑑定報告提出於檢察官，依刑事訴訟法第159 條第
    1 項立法理由及同法第206 條第1 項規定，即具有證據能力
    。
二、按被告以外之人於審判外之言詞或書面陳述，除法律有規定
    者外，不得作為證據。被告以外之人於審判外之陳述，雖不
    符前四條之規定，而經當事人於審判程序同意做為證據，法
    院審酌該言詞陳述或書面陳述作成時之情況，認為適當者，
    亦得為證據。當事人、代理人或辯護人於法院調查證據時，
    知有刑事訴訟法第159 條第1 項不得為證據之情形，而未於
    言詞辯論終結前聲明異議者，視為有前項之同意，刑事訴訟
    法第159 條第1 項、第159 條之5 分別定有明文。查本案所
    引用之證據資料，其中各項言詞或書面傳聞證據部分，縱無
    刑事訴訟法第159 條之1 至第159 條之4 或其他規定之傳聞
    證據例外情形，惟經檢察官及被告甲○○（下稱被告）表示
    意見，並均知悉上述證據乃屬傳聞證據，然於本院審判程序
    對其證據能力均不爭執，依同法第159 條之5 第2 項規定，
    已擬制同意其有證據能力，且本院審酌該等傳聞證據作成時
    之狀況，並無不宜作為證據之情形，均應認於本案有證據能
    力。
乙、實體部分：
一、訊據被告矢口否認有何竊盜犯行，辯稱：我於本件案發時，
    正在署立新竹醫院作化學治療，手腳都會脫皮，並未去過上
    開竊案發生地點，也沒體力去，且若是我偷竊，何以僅採到
    一點點指紋，我當時不知為何指紋會遺留於現場，案發日我
    是有返回家中，還接到護士來電云云。
二、經查：
  (一)本案告訴人乙○○所有於前揭時地置於皮包內之現金17萬元
    ，於同日5 時許發現遭竊乙節，業經其於偵訊時證稱：案發
    時皮包內存放現金17萬元，是因長子彭逸治於98年10月16日
    病逝，訂於同月31日進行火化，準備辦理喪事的錢，有些是
    收到人家包的奠儀款，所以也有放紅包袋，我將該筆款項置
    於皮包內，放在2 樓我的床邊；我於98年10月29日5 時許起
    床發現皮包不見了，我下樓察看，發現皮包被放在1 樓廚房
    ，但裡面的錢已經不見了，且我們睡前有把1 樓前門關起來
    沒有上鎖，案發時卻發現被打開等語綦詳（偵卷第87頁），
    又證人彭逸俊亦即告訴人乙○○之子於警詢時證稱：我媽（
    指乙○○）發現皮包不見就下樓察看，發現廚房一團亂，地
    上有被翻開的皮包，廚房抽屜也被打開，才確定家中遭竊等
    語明確（偵卷第12頁），且為被告所不爭執，復有案發現場
    照片29張（門被打開部分見偵卷第46至48頁上方照片；客廳
    處有紅包袋部分見偵卷第48頁下方照片；廚房處有被打開之
    皮包部分見偵卷第49頁下方照片）附卷可稽（偵卷第43至57
    頁），是上開事實，堪以認定。
  (二)本案復經到場搜證之警員依上開證人證述情形，於上開屋內
    客廳處所取得含塑膠套之紅包袋上，採獲可疑相關指紋1 枚
    ，經送內政部警政署刑事警察局以指紋特徵點比對法、指紋
    電腦比對法鑑定後，確認係與該局檔存被告指紋卡之左拇指
    指紋相符，此有該局98年11月25日刑紋字第0980163385號鑑
    驗書暨指紋卡片、新竹縣政府警察局竹東分局勘察採證同意
    書及現場照片等在卷足憑（偵卷第14至16、43至57頁）。又
    「人各不同乃指紋最顯著的特性，且早已為世人所認知，美
    國、英國、加拿大等國家更曾共同運用其指紋電腦系統資料
    庫作實際的分析測試，證實未有任何二枚指紋相同，二枚指
    紋具有4 個特徵點相符的機率小於10的負27次方，至於18個
    特徵點相符的機率，則為10的負97次方，因此，指紋作為個
    化標的適用性即可信度，皆毋庸置疑，且不會因為檔存的指
    紋資料年代久遠而造成鑑定錯誤」等情，亦據內政部警政署
    刑事警察局97年11月10日刑紋字第0970168425號函引據相關
    學者專家文獻資料在卷可參（本院卷第23至30頁）。是基於
    指紋個別化及唯一性，前開鑑驗書係確認採獲指紋與被告之
    左拇指指紋相符，而非係指有何相似之情形，可見被告前揭
    辯述非可據指紋鑑驗書，以認定其有為本件竊盜犯行之詞，
    已非足取。
  (三)抑且證人乙○○於警詢時證稱：於遭竊之前，我並不認識被
    告，亦未曾請被告至我住處做工等語（偵卷第10頁），被告
    亦坦稱其不認識被害人乙○○等語（偵卷第87頁），自可先
    排除被告曾因工作或交誼之故，前往案發地點而留下指紋之
    可能；又該屋1 樓前門被打開，被害人乙○○發現皮包被拿
    至廚房處，且被翻開，其內金錢全部失竊，該皮包僅於98年
    10月16日其長子病逝後，方置有欲辦理長子喪事所需款項及
    所收奠儀之紅包袋等情，業經認定如前，顯見該皮包內之紅
    包袋應係證人乙○○於案發前不久始放置其內，嗣因遭竊賊
    取走其內金錢後，隨手棄於屋內客廳處甚明，惟如上所述，
    警員在採集指紋過程，尚可於該紅包袋表面採獲被告之左拇
    指指紋，足證被告確有接觸該紅包袋之事實，且被告既與被
    害人乙○○素不相識，亦不曾至該屋內工作，其手指指紋何
    以會在案發前不久被害人乙○○方收取置有金錢之紅包袋表
    面被採獲，此已顯有令人質疑之處；再衡之警員在案發現場
    所採集可疑之指紋經鑑定後核與被告之手指指紋相符，及該
    遭竊處所1 樓前門亦同時遭竊賊開啟入內行竊，此有前揭現
    場採證照片在卷可稽，查該紅包袋並非公共物品，亦非置於
    一般路人行經時可能碰觸留痕之地點，衡諸常情，被告之指
    紋當無偶然遺留該紅包袋上之理，並該處遭竊之時間係在凌
    晨等致一般人均可合理懷疑係被告行竊等情形，被告仍執前
    詞置辯，殊非可信。
  (四)至被告雖以前揭案發時係在住院化療中、體力不佳等前詞，
    辯稱並未於上揭時、地竊取金錢，惟參諸其於99年1 月24日
    警詢供稱：案發時我在醫院坐大腸癌化療云云（偵卷第6 頁
    ），並提出行政院衛生署新竹醫院診斷證明書為憑（偵卷第
    19頁），及於偵訊時仍供稱：當時我在接受化療、體力很差
    ，不可能跑去那裡偷東西，也沒去過被害人家云云（偵卷第
    87頁），均對其於案發日4 時至6 時曾不假外出未在醫院乙
    節秘而不宣，此有上開醫院99年5 月19日新醫歷字第099003
    130 號函及檢附之護理記錄附卷可稽（偵卷第82、84頁），
    已難認其所辯為可採。被告雖於本院準備程序先辯稱：因有
    時候我朋友來，所以當時4 點到6 點我有下去樓下的候車亭
    坐，但不可能外出到竹東云云（本院審易卷第35頁反面、第
    36頁），迨於本院審判程序卻又改稱：我於4 點多有出去，
    因我回到家還沒有5 點，護士就打電話到我家，我還有接到
    云云（本院卷第42頁），先後供述已有不一，且被告既坦稱
    其確有於深夜時分外出之事實，可見其因體力不佳無力外出
    之說，即難憑信，又被告不假外出，值班護士係電話通知被
    告家中，由被告母親接聽電話之情，有上開護理記錄附卷可
    稽，惟被告卻諉稱係其親自接聽電話，實有未合，可知亦屬
    虛詞，自難遽信；另被告所稱其十隻指頭皆破皮、沒有感覺
    之詞（本院卷第41頁反面），僅徒托空言為辯，復與前開鑑
    定結果不符，顯係卸責之詞，不足採信。
  (五)此外，被告對於警方在案發現場為何會採得其指紋乙節，始
    終無法提出合理解釋，對本案採集指紋送請鑑定之科學辦案
    方式所取得證據，復未能指出指紋採集程序有何重大瑕疵，
    或提出直接且充足之證據證明內政部警政署刑事警察局鑑驗
    書有何不可信之處。據上，應可認定該紅包袋上之被告指紋
    ，確係被告於上開時、地行竊時所遺留，故被告否認犯行，
    委無足採。
  (六)綜上所述，被告所辯均無可採，本件事證明確，被告犯行洵
    堪認定，應依法論科。
三、論罪科刑：
  (一)按刑法第321 條第1 項第1 款之夜間侵入住宅竊盜罪，其所
    謂「住宅」，乃指人類日常居住之場所而言（最高法院76年
    台上字第2972號判例要旨參照），申言之，該住宅固不必行
    竊時有人在內，但須已有人實際遷入居住為條件；而刑法上
    所謂夜間，為日出之前日沒後。被告既係在夜間4 、5 時侵
    入告訴人現居住處內行竊，自應屬夜間侵入住宅竊盜無訛。
    是核被告所為，係犯刑法第321 條第1 項第2 款夜間侵入住
    宅竊盜之之加重竊盜罪甚明；至其入室行竊之侵入住宅行為
    ，已結合於所犯加重竊盜之罪質中，不另構成侵入住宅罪（
    最高法院27年度上字第1887號判例意旨參照）。
  (二)本院審酌被告本件案發前即曾有多次竊盜等犯行，猶在假釋
    中，復犯此案，顯無悔改向上之意，其不思以正當途徑獲取
    財物，趁隙於夜間進入被害人屋內搜尋財物，行竊得逞，任
    意侵害被害人之財產法益，行竊手段令被害人夜間住居安寧
    受有影響，並危害社會治安，犯罪情節非輕，所為實有不該
    ，且犯後否認犯罪，復未賠償被害人17萬元財產損失分文，
    犯後態度不佳，惟念及其應未使用兇器為之，暨其竊取物品
    之價值、國中肄業之教育程度、犯罪之動機、目的、手段等
    一切情狀，量處如主文所示之刑，以示懲儆。
  (三)另被告前經臺灣高等法院於91年4 月22日以91年度上易字第
    419 號判決判處有期徒刑6 月確定，再經本院於96年8 月15
    日以96年度聲減字第595 號裁定減為有期徒刑3 月確定，經
    與他案定應執行刑及接續執行，於98年6 月19日縮刑假釋出
    監，所餘刑期交付保護管束，至99年4 月18日保護管束期滿
    、假釋未經撤銷方視為執行完畢，是被告前開犯行並不構成
    累犯，併此附敘。
據上論斷，應依刑事訴訟法第299 條第1 項前段，刑法第321 條
第1 項第1 款，判決如主文。
本案經檢察官陳建文到庭執行職務。
中    華    民    國    99    年    10    月    1     日
                  刑事第六庭    法  官  林建鼎
以上正本證明與原本無異。
如不服本判決應於收受判決後10日內向本院提出上訴書狀，並應
敘述具體理由。其未敘述上訴理由者，應於上訴期間屆滿後20日
內向本院補提理由書 (均須按他造當事人之人數附繕本)「 切勿
逕送上級法院」。
告訴人或被害人如對於本判決不服者，應具備理由請求檢察官上
訴，其上訴期間之計算係以檢察官收受判決正本之日期為準。
中    華    民    國    99    年    10    月    1     日
                                書記官  黃伊婕
附錄本案論罪科刑法條全文：
中華民國刑法第321 條第1項第1款
犯竊盜罪而有左列情形之一者，處 6 月以上、 5 年以下有期徒
刑：
一、於夜間侵入住宅或有人居住之建築物、船艦或隱匿其內而犯
    之者。

司法院資訊處製作；財團法人民間司法改革基金會備份。
